【裁判字號】    95,交聲,464
【裁判日期】    950830
【裁判案由】    聲明異議
【裁判全文】
臺灣彰化地方法院交通事件裁定        95年度交聲字第464號
原處分機關  交通部公路總局臺中區監理所彰化監理站
異  議  人
即受處分人  甲○○
上列異議人即受處分人因違反道路交通管理處罰條例案件，對於
交通部公路總局臺中區監理所彰化監理站民國95年5月23日所為
之處分 (彰監四字第裁64─Ｉ00000000號裁決書)聲明異議，本
院裁定如下：
    主  文
異議駁回。
    理  由
一、原處分機關係以：本案為彰化縣警察局交通警察隊於民國95
    年 5月20日16時51分許，在彰化市○○○路與中央路口，以
    彰警交字第Ｉ00000000號違規通知單，當場舉發駕駛人甲○
    ○駕駛李聖舜所有之6V－2592號自小貨車，因「一、未帶駕
    照。二、直行車佔用轉彎車道。」違規，爰道路交通管理處
    罰條例第21條第1項第2款規定處駕駛人新臺幣 6,000元以上
    12,00 0元以下罰鍰及48條第7款規定處駕駛人新臺幣 600元
    以上1,8 00元以下罰鍰，本站依前揭條文裁處，於法應無不
    合。
二、聲明異議意旨略以：伊因開車超速而被拍照甘願受罰，然因
    未收到罰單，致逾期未繳罰款而被吊銷駕照，後又遭員警以
    未帶駕照開立罰單等語，爰請求撤銷上開裁定。
三、異議人為本件違規行為後，道路交通管理處罰條例雖於94年
    12月28日修正公布，並於95年7月1日施行。惟按行為後法律
    或自治條例有變更者，適用行政機關最初裁處時之法律或自
    治條例。但裁處前之法律或自治條例有利於受處罰者，適用
    最有利於受處罰者之規定，行政罰法第 5條定有明文；此所
    謂「行政機關最初裁處」之時點，係指有權裁處之行政機關
    為第一次裁處時，其性質為實體法上之行政處分。又道路交
    通管理處罰條例所定之罰鍰、吊扣證照、記點等裁罰，本屬
    行政罰之性質，自有行政罰法前開條文規定之適用。受處分
    人係於95年 5月20日為本件違規行為，而原處分機關則於95
    年 5月23日為最初裁處即本案裁決書，均於道路交通管理處
    罰條例前開修正施行之前，揆諸前揭規定，即應適用修正前
    之道路交通管理處罰條例，而無新舊法比較適用之問題，合
    先敘明。
四、按處理違反道路交通管理事件，有關文書送送達之程序，依
    行政程序法之規定，此觀道路交通管理事件件統一裁罰基準
    及處理細則第 5條定有明文。又行政程序法關於文書送達之
    程序有下列規定：「送達，於應受送達人之住居所、事務所
    或營業所為之；於應送達之處所不獲會晤應受送達人時，得
    將文書付與有辨別事理能力之同居人」、「送達，不能依前
    2 條規定為之者，得將文書寄存送達地之地方自治或警察機
    關，並作送達通知書兩份，一份黏貼於應受送達人住居所、
    事務所、營業所或其就業處所門首，另一份交由鄰居轉交或
    置於該送達處所信箱或其他適當位置，以為送達。前項情形
    ，由郵政機關為送達者，得將文書寄存於送達地之郵政機關
    。寄存機關自收受寄存文書之日起，應保存 3個月」、「送
    達由行政機關自行或交由郵政機關送達」、「文書由行政機
    關自行送達者，以承辦人員或辦理送達事務人員為送達人；
    其交郵政機關送達者，以郵務人員為送達人」，此觀行政程
    序法第72條第1項前段、第73條第 1項、第74條、第68條第1
    、4項分別訂有明文。
五、經查：本件異議人即受處分人甲○○駕駛車主李聖舜所有車
    號6V—2592號自小貨車，於95年 5月20日16時51分許，在彰
    化縣彰化市○○○路與中央路口，因無照駕駛及直行車佔用
    最內側轉彎專用車道，為警當場舉發等情，為受處分人於異
    議狀內所不爭執，並有彰化縣警察局舉發違反道路交通管理
    事件通知單 1紙在卷可稽。惟受處分人仍堅稱因未曾收受前
    次違規超速之罰單，故不知駕照已被吊銷云云。然經本院調
    查受處分人遭逕行註銷駕駛執照之理由，乃因受處分人所有
    之車號V2—0609號自小客 (貨)車，於93年3月12日23時51分
    許，在臺中市○○路 ○段德河公司前，因行車限速50公里，
    受處分人駕車速度經測時速68公里，超速高達18公里之違規
    事實，而為警逕行舉發，此有臺中市警察局舉發違反道路交
    通管理事件通知單1紙及違規超速採證照片1張附卷為憑。另
    查，前開超速違規通知單，已由原舉發單位即臺中市警察局
    交通警察隊，依據受處分人甲○○所登記車籍資料之車籍地
    址，即彰化縣花壇鄉○○村○○路327巷1弄3號，於93年5月
    19日由郵局以掛號交寄予受處分人，因未獲會晤本人亦無受
    領文書之同居人，受雇人或應送達處所之接收郵件人員，已
    將該送達文書寄存於花壇郵（支）局，而完成送達等情，此
    有臺中市警察局送達證書影本、大宗郵資已付掛號函件存根
    各 1份在卷可憑。況受處分人迄今仍設籍於上開住所地址，
    有法務部戶役政連結作業系統個人基本資料 1份在卷可稽，
    是受處分人顯無廢止該址為住所之意思至明，則原舉發單位
    據此送達舉發通知單，於法並無不符。原舉發單位既向受處
    分人上開住所為送達，應認上開文書已依所定送達方式，而
    生合法送達的效力。從而，受處分人既有超速違規之事實，
    原舉發單依法註銷駕執照即屬有據，於法並無不合。本件受
    處分人之違規行為，原處分機關以受處分人在駕駛執照逕行
    註銷後無照期間駕車為由，援引修正前道路交通管理處罰條
    例第21條第1項第2款規定裁處即無不當。
六、綜上所述，受處分人於前揭時、地之違規事實既足以認定，
    ，則原處分機關據以援引上開規定依法裁處受處分人 6,600
    元罰鍰，於法並無違誤，本件異議為無理由，應予駁回。
七、據上論斷，應依道路交通案件處理辦法第19條，裁定如主文
    。
中    華    民    國    95    年    8     月    30    日
                  交通法庭      法  官  簡婉倫
以上正本證明與原本無異。
如不服本裁定，應於裁定送達後5日內向本院提出抗告狀（須附
繕本）。
中    華    民    國    95    年    8     月    30    日
                                書記官


司法院資訊處製作；財團法人民間司法改革基金會備份。
